【裁判字號】    94,簡上,525
【裁判日期】    950113
【裁判案由】    電子遊戲場業管理條例
【裁判全文】
臺灣板橋地方法院刑事判決             94年度簡上字第525號
上  訴  人  乙○○
            甲○○
共      同
選任辯護人  林長泉  律師
上列上訴人即被告因違反電子遊戲場業管理條例案件，不服本院
中華民國94年7 月29日94年度簡字第2713號第一審判決（原聲請
簡易判決處刑案號：94年度偵字第2116號），提起上訴，本院管
轄之第二審合議庭判決如下：
    主  文
原判決撤銷。
乙○○、甲○○共同違反未依電子遊戲場業管理條例規定辦理營
利事業登記者，不得經營電子遊戲場業之規定，各處拘役伍拾日
，如易科罰金，均以佰元折算壹日。扣案之電子遊戲機「滿天
星7PK 」貳拾台、「自動販賣自動促銷機水果盤」壹拾貳台及「
景品販賣機彈珠台」壹拾台（各含IC板壹片）、遙控器柒個、機
台鑰匙玖支、中獎紀錄拾壹張、營業表貳拾貳張、機台營業紀
錄張、監視螢幕貳台、監視鏡頭柒個、現金新台幣壹萬仟玖
佰元，沒收。
    事  實
一、丙○○（另經本院於民國94年9 月2 日以以94年度易字第92
    9 號為免訴判決）為臺北縣新莊市○○路148 號1 樓「吉星
    遊樂場有限公司（下稱吉星公司）」負責人，其與乙○○、
    甲○○均明知未依電子遊戲場業管理條例規定辦理營利事業
    登記，不得經營電子遊戲場業，其等竟基於違反前開條例規
    定之犯意聯絡，由丙○○在上址擺設「滿天星7PK 」20台、
    「自動販賣自動促銷機水果盤」12台及「景品販賣機彈珠台
    」10台等電子遊戲機，並自同年1 月9 日起，分別以月薪新
    臺幣（下同）20,000元、18,000元之代價，聘僱乙○○、甲○○為現場負責人、開分員，以前開機具與不特定顧客把玩
    ，而經營電子遊戲場業。嗣同年1 月17日晚間7 時許，為警
    查獲，並扣得前述電子遊戲機台（各含IC板1 塊，下同）及
    （聲請簡易判決處刑書漏載以下部分）遙控器7 個、機台鑰
    匙9 支、中獎紀錄31張、營業表22張、機台營業紀錄3 張、
    監視螢幕2 台、監視鏡頭7 個、現金13,900元。
二、案經臺北縣政府警察局新莊分局報請臺灣板橋地方法院檢察
    署檢察官聲請簡易判決處刑。
    理  由
一、訊據被告乙○○、甲○○固坦承其等於前揭時、地受僱於丙○○，然均矢口否認有犯罪之故意，並辯稱：其等雇主丙○○並未明確告知吉星公司營利事業登記證申請許可經營之遊
    樂場與遊戲場、遊藝場有何區別，而一般民眾對於上開名詞
    亦難予區辨等語。
二、經查：
  (一)丙○○為吉星公司負責人，聘僱被告等在上址工作，並將渠
    申請之營利事業登記證懸掛在前址櫃檯後方，被告等均可目
    睹等情，業經被告等供述在卷，並有證人丙○○在本院中結
    證可據，及有上揭營利事業登記證附卷可憑。而依該營利事
    業登記證登記所示，吉星公司登記之營業項目祗包括玩具、
    娛樂用品零售業、資訊軟體零售業暨服務業、電子資訊供應
    服務業、電子材料零售業及其他機械器具零售業，又前述其
    他機械器具零售業，據該營利事業登記證明載為選物販賣機
    貼紙照相機、卡片多媒體販賣機、大精彩禮品販賣機、KK猩
    自動販賣機自動販賣促銷機、金歡禧景品販賣機之機械器具
    零售業，此觀之營利事業登記證即明（參見偵查卷第31頁）
    ，故經營電子遊戲場業顯然不在吉星公司營利許可之範圍。
    茲被告等均為成年人，且被告乙○○為高職畢業、被告甲○○高中肄業，依其等智識、社會經驗、工作時間暨工作性質
    等客觀情狀以觀，縱丙○○未告知吉星公司申請登記之營業
    項目為何，被告均難諉稱不知吉星公司不得經營電子遊戲場
    業。
  (二)證人即承辦警員丁○○於在本院審理時結證：該店分前後2
    段，後段設有遙控器，伊等警員喬裝為顧客，經現場負責人
    之被告乙○○在外場過濾身分後，由乙○○遙控後，始得進
    入後段之密室，被告甲○○在密室內站立，擔任開分員等語
    （參見本院卷第71頁至第72頁），至為翔實，且有扣案前揭
    遙控器監視螢幕、監視鏡頭等可證，及在卷之監視螢幕照片
    可佐（參見偵查卷第52頁），在在可徵證人丁○○所證與事
    實相符。況證人丁○○為依法執行職務之公務員，應無虛構
    偽證之必要，伊之證詞殊屬可採。承此被告分工、現場設有
    監視設備監視現場狀況、區分前場與密室，復謹慎過濾顧客
    身分，復足見被告從事其等工作，乃多有防備政府查察之意
    。尤以，稽之被告隨時可見吉星公司營利事業登記證登記營
    利事項內容，益可推斷被告有違反電子遊戲場業之故意。至
    於吉星公司係以遊樂場或遊戲場、遊藝場等為名，顯與被告
    有無故意無干。被告辯稱，其等不知上開名詞之別，故無犯
    罪故意云云，祗係狡卸之詞，當不足採。
  (三)按未依電子遊戲場業管理條例規定辦理營利事業登記者，不
    得經營電子遊戲場業，同條例第15條定有明文，違反者，應
    依同條例第22條處罰。揆諸上開規定之立法宗旨，無非係在
    於健全電子遊戲場業之營業，以維護社會安寧、善良風俗、
    公共安全及國民身心健康，亦即為使行政機關便於管理經營
    電子遊戲場業，達成上開行政目的，故明定任何人均須辦理
    營利事業登記始得經營電子遊戲場業，至所營之電子遊戲場
    業有無固定之營業場所、營業之規模大小、營業組織係獨資
    、合夥或公司型態，均非所問；其行為主體亦不應限於電子
    遊戲場業之出資負責人或經營者一端，凡主觀上知悉並未取
    得電子遊戲場業之營利事業登記，而仍參與電子遊戲場業之
    經營活動者，不問係出資經營者、受僱之現場管理人或其他
    從業人員等，均無礙於前開罪名之成立；蓋如認受僱之現場
    管理人或從業人員概非上開規定之規範對象，則電子遊戲場
    業之出資負責人或經營者僅須僱用他人綜理營業事務，自己
    匿不現身，縱未依法辦理電子遊戲場業之營利事業登記，仍
    可輕易規避上開規定而維持電子遊戲場業之運作經營，當非
    立法本旨，上開行政目的復無從貫徹。準上所述，被告等均
    明知上開電子遊戲場並未依法辦理電子遊戲場業之營利事業
    登記，仍分別受僱於丙○○擔任現場管理人及開分員，負責
    處理現場業務，與丙○○共同經營電子遊戲場業，其等所為
    均已違反前揭規定，殆屬無疑。
  (四)綜上各節，本件事證業臻明確，被告等犯行均足認定，皆應
    依法論科。
三、核被告等所為，均係違反電子遊戲場業管理條例第15條規定
    ，應依同條例第22條規定處斷；又其等與丙○○就此犯行，
    顯互有犯意聯絡，並各有行為分擔，是均屬共同正犯。本院
    原審判決審酌被告等素行、智識程度、犯罪手段、未經辦理
    營利事業登記經營電子遊戲場影響社會秩序程度、經營期間
    暨方式、犯罪後態度等一切情狀，各量處拘役50日，併均諭
    知易科罰金之折算標準，另因扣案之電子遊戲機具係共犯丙○○所有，且供其等共同犯本件之罪所用，而依刑法第38條
    第1 項第2 款規定，宣告沒收，自有見的，是被告執稱，其
    等並無犯罪故意，請求撤銷原判決，改諭無罪，非有理由，
    且經核原審判決所處刑度已屬寬容，並無過重之處，當可維
    持；惟扣案之遙控器7 個、機台鑰匙9 支、中獎紀錄31張、
    營業表22張、機台營業紀錄3 張、監視螢幕2 台、監視鏡頭
    7 個，亦係丙○○所有，復屬其等犯本件之罪所用之物，此
    節且經被告等供述明確，並據證人丙○○證述在卷，另扣案
    之現金13,900元，乃其等犯本件之罪所得之物，亦經被告等
    陳明無訛，此等尚應分別應刑法第38條第1 項第2 款、第3
    款規定，諭知沒收；原審判決漏未論列，非無瑕疵，非無可
    議之處，從而，原審判決即難予維持，應由本院將原判決撤
    銷改判如主文第2 項所示。
據上論斷，應依刑事訴訟法第455 條之1 第3 項、第369 條第1
項前段、第364 條、第299 條第1 項前段，電子遊戲場業管理條
例第15條、第22條，刑法第11條前段、第28條、第41 條 第1 項
前段、第38條第1 項第2 款、第3 款，罰金罰鍰提高標準條例第
2 條，判決如主文。
本案經檢察官魏正杰到庭執行職務。
中    華    民    國    95    年    1     月    13    日
                  刑事第十五庭  審判長法  官  林海祥
                                      法  官  汪怡君
                                      法  官  朱敏賢
上列正本證明與原本無異。
不得上訴。
                                      書記官  郭勝華
中    華    民    國    95    年    1     月    13    日
附錄本案論罪科刑法條
電子遊戲場業管理條例第15條
未依本條例規定辦理營利事業登記者，不得經營電子遊戲場業。
電子遊戲場業管理條例第22條
違反第15條規定者，處行為人一年以下有期徒刑、拘役或科或併
科新台幣五十萬元以上二百五十萬元以下罰金。


司法院資訊處製作；財團法人民間司法改革基金會備份。
